【裁判字號】    97,易,650
【裁判日期】    970613
【裁判案由】    竊盜
【裁判全文】
臺灣彰化地方法院刑事判決               97年度易字第650號
公  訴  人  臺灣彰化地方法院檢察署檢察官
被      告  丙○○
                    弄25號
選任辯護人  張庭禎律師
上列被告因竊盜案件，經檢察官提起公訴（97年度偵字第2493號
），本院判決如下：
    主  文
丙○○犯攜帶兇器、毀壞安全設備竊盜罪，處有期徒刑柒月。
    事實及理由
一、犯罪事實：
    丙○○與甲○○為同住在彰化縣彰化市○○里○○○路283
    巷89弄之鄰居，丙○○住該弄25號、甲○○住該弄15號、該
    弄13號房屋之屋主委託甲○○管理，甲○○將13 號房屋作
    為2台機車停放之車庫及倉庫使用，無人居住。民國（下同
    ）97年2月24日上午8時40分許，甲○○將1台機車牽出該13
    號房屋後，將大門上的掛鎖上鎖，騎機車出去買早餐。丙○
    ○見狀後，意圖為自己不法之所有，隨即持客觀足以危害人
    生命、身體安全之起子1支（未經證明為丙○○所有），另
    借用同弄13號鄰居所有之板車1輛，至該弄13號房屋前，持
    螺絲起子毀壞該屋大門上之掛鎖扣環，使掛鎖失去安全防護
    之作用，再進入屋內竊取甲○○所使用之車牌號碼PQ7－362
    號重型機車1部（車主登記為甲○○之妻劉愛華），將機車
    牽到門口，置於自己實力支配下，恰巧為買早餐回來剛駛入
    巷口的甲○○所發現，丙○○仍將該機車移到板車上，有點
    重心不穩正在調整中，甲○○立即上前攔阻並取回機車，丙
    ○○見情況不對，旋即攜帶上述螺絲起子1支逃離現場。
二、認定事實之證據及理由：
  (一)被告於本院審理中，否認有何竊盜犯行，辯稱：當天我沒有
    拿螺絲起子，甲○○的機車也沒有放在13號屋裡，而是放在
    13號門口，我看他的機車倒了，好心把機車扶起來，卻被誤
    會是小偷云云。
  (二)目擊證人乙○○於本院審理中結證稱：「（甲○○、丙○○
    與你什麼關係？）只是鄰居關係，沒有任何親戚關係。（在
    97年2月24日早上你看到的情形詳述？）我起床在外面走一
    走，我看到丙○○持螺絲起子走往巷口，我們那條巷子是死
    巷，我住在最後面倒數第三間，甲○○的房子在我們那間前
    面，我看到丙○○往巷口走去，但是還沒有到甲○○的房子
    ，我就進去我家上廁所，我早上有燒香，我上完香之後出來
    看到丙○○在13號前面要把機車拖上板車，有點重心不穩，
    她在調整，結果我就看到甲○○回來，甲○○與丙○○在吵
    架，但是我不清楚她們吵什麼。」「（你在你家門口是否可
    以看到13號的門是否打開的嗎？）我只有看到丙○○在拖機
    車上板車，她拉出機車的時候我沒有看到，我沒有注意到門
    有無打開。（板車是何人的？）23號七十幾歲阿婆的。（平
    日阿婆的板車放在哪裡？）都放在阿婆家門口牆邊。」「（
    你看到丙○○持螺絲起子往巷口走去，你為何會注意到？）
    因為她手拿螺絲起子搖晃走路，我當時只是好奇她拿螺絲起
    子要做什麼。」等語，另參照警方拍製相片，13號房屋之門
    鎖遭人為破壞情形（見97年度偵字第2493號卷P.14），已可
    證明被告於97年2月24日上午確實攜帶螺絲起子1支為工具，
    破壞門鎖，並將PQ7－362號機車拖上板車之行為。
  (三)證人（被害人）甲○○於本院審理中結證稱：「（彰化市○
    ○○路283巷13號這是哪裡？）那是我親戚的住址，我家是
    15號。13號是我親戚在住的，後來他搬家，我們有在那裡住
    了一段時間，有放置一些東西，我們後來在隔壁買房子，那
    個房子現在還是我在使用，我當倉庫使用。」「（97年2 月
    24日那天出門時有無經過13號那裡？）我從13號出門牽機車
    出去買早餐，我家有兩台機車。」「（你出門之前門鎖是好
    的嗎？）是好的。（那天早上幾點買早餐？）約8點多。（
    你買早餐回來要多久時間？）出去回來約要三分鐘。」「我
    回來時，我看到被告把我的機車從裡面拖出來，並且已經放
    在板車上，因為我在巷口就看到被告在拖我的機車，我到的
    時候機車已經被她拖上板車，我問她要做什麼，是否要當小
    偷，我要去報警，之後我就去報警。（你看到被告時有無看
    到她身上有無帶什麼工具？）她帶螺絲起子放在板車上面。
    」「我回來就看到我的門鎖已經被破壞。」「（23號住哪個
    鄰居？）我不知道。（那台板車是何人的？提示並告以要旨
    ）那好像是一個拾荒的阿婆的。但是實際上我不清楚是何人
    的。」等語，另佐以現場照片、門鎖被破壞情形等，可以證
    明97年2月24日證人甲○○自13號房屋牽另1台機車出去買早
    餐時，有將掛鎖上鎖，且當時掛鎖完好，待證人3分鐘買早
    餐回來後，就見到被告牽動PQ7－362號機車，並拖上板車之
    行為，被告與證人發生爭吵後，被告就拿著起子離開之情形
    。
  (四)證人（警員）陳錫勳本院審理中證稱：「（卷附照片5張是
    否是你所拍攝？提示並告以要旨）是的。（你是案發後趕抵
    現場？）不是，被害人親自到派出所報案，我偕同被害人到
     現場，丙○○已經不在現場。丙○○也沒有在家裡，我就
    在現場照相之後，請被害人到派出所至做筆錄。（你到時板
    車的位置是否就在卷附照片的位置？提示並告以要旨）是的
    。板車是放在23號前面。不是在被害人或被告的家前面。」
    「（門鎖有無再人為更動過？）沒有。到現場就是這樣。」
    等語，可知案發後被害人甲○○立即報案，警察趕赴現場後
    即為照片所示掛鎖遭破壞之情形。
  (五)被告所持螺絲起子1支雖未扣案，但現場照片顯示掛鎖破壞
    情形，木門上扣環被拆下，螺絲連根拔起地脫離木門，可見
    該螺絲起子質地相當堅硬，足堪為兇器使用，被告以之為行
    竊工具，構成加重竊盜事由。
  (六)綜上所述，本案事證明確，被告犯行已可認定。
三、論罪科刑：
  (一)按刑法第321條第1項第3款之攜帶兇器竊盜罪，係以行為人
    攜帶兇器為其加重條件，此所謂兇器，其種類並無限制，凡
    客觀上足對人之生命、身體、安全構成威脅，具有危險性之
    兇器為已足，並不以攜帶之初有行兇之意圖為必要。又最高
    法院85年度台上字第5433號判決意旨：「原判決事實欄所謂
    『撬開三道鐵門上之鎖頭』，究係附加於鐵門上之『掛鎖』
    ，抑係鑲在鐵門上之鎖，如係前者，其鎖固屬安全設備；若
    係後者，該鎖即構成門之一部，加以毀壞，則應認係毀壞門
    扇。」掛鎖屬於安全設備無誤。又被告將機車由屋內牽到屋
    外，已經將機車置於自己實力支配下，構成既遂，不因為遭
    被害人發現制止而有異（最高法院44年度台上字第515號判
    例參照）。故本件被告所為，係犯：刑法第321條第1項第2
    、3款之攜帶兇器、毀壞安全設備之加重竊盜罪。
  (二)量刑審酌：被告本無前科，素行尚可，鄰居相處本應以和為
    貴，相互尊重，被告竟攜帶螺絲起子強行將他人門鎖破壞，
    犯罪後毫無悔意，屢次開庭時還頻頻指責被害人甲○○，態
    度不佳等一切情狀，量處如主文所示之刑，以示懲儆。
  (三)螺絲起子1支未扣案，被告否認持有該起子，更不會供述該
    起子何人所有，無法證明是被告之物，故不宣告沒收。板車
    1台乃同弄23號鄰居所有，故不宣告沒收。
四、適用法條：
  (一)刑事訴訟法第299條第1項前段。
  (二)刑法第321條第1項第2、3款。
本案經檢察官謝雨青到庭執行職務。
中    華    民    國    97    年    6   月    13     日
                  刑事第八庭    法  官  葉明松
以上正本證明與原本無異。
如不服本判決，應於判決送達後10日內，向本院提出上訴書狀，
上訴書狀應「敘述具體上訴理由」，並按他造當事人之人數附繕
本。「切勿逕送上級法院」。
告訴人或被害人對於判決如有不服具備理由請求檢察官上訴者，
其上訴期間之計算係以檢察官收受判決正本之日期為準。
中    華    民    國    97    年    6   月    13    日
                                書記官  施秀青
【附錄本案論罪法條】
中華民國刑法第321條
（加重竊盜罪）
犯竊盜罪而有左列情形之一者，處 6 月以上、 5 年以下有期徒
刑：
一  於夜間侵入住宅或有人居住之建築物、船艦或隱匿其內而犯
    之者。
二  毀越門扇、牆垣或其他安全設備而犯之者。
三  攜帶兇器而犯之者。
四  結夥三人以上而犯之者。
五  乘火災、水災或其他災害之際而犯之者。
六  在車站或埠頭而犯之者。
前項之未遂犯罰之。


司法院資訊處製作；財團法人民間司法改革基金會備份。
